臺灣雲林地方法院民事判決　　　　　　　 96年度訴字第214號
原　　　告　乙○○
　　　　　　　　　　　樓
被　　　告　甲○○
上列當事人間請求損害賠償事件，本院於民國96年7 月9 日言詞
辯論終結，判決如下：
    主  文
被告應給付原告新台幣參拾伍萬元，及自民國九十六年七月四日
起至清償日止，按年息百分之五計算之利息。
原告其餘之訴駁回。
訴訟費用由被告負擔五分之一，餘由原告負擔。
本判決第一項原告勝訴部分得假執行。但被告如以新台幣參拾伍
萬元為原告預供擔保，得免為假執行。
原告其餘假執行之聲請均駁回。
    事實及理由
一、原告主張：兩造原為夫妻，結婚二十餘年，育有二女一男，
    婚後家計及子女教養多由原告負擔，被告多數時間均不事生
    產，更屢次毆打原告，被告因先後於民國93年8 月3 日、94
    年1 月3 日、94年12月23日、95年8 月9 日毆打原告成傷，
    經原告以不堪同居之虐待為由，訴請法院判決離婚，已經鈞
    院判決兩造離婚確定，故兩造離婚原因乃肇因於被告，原告
    並無過失。又被告在95年8 月9 日晚間7 時30分許，在雲林
    縣古坑鄉○○村○○路15巷1 號住處，以「瘋女人，你是去
    討客兄，要我死」等語辱罵原告，甚且，被告於該日前後亦
    曾在永光國小、古坑扶輪社等公共場所，以不堪入耳之言語
    辱罵原告，致使原告不得已辭去工作。按不法侵害他人之身
    體、健康、名譽、自由、信用、隱私、貞操，或不法侵害其
    他人格法益而情節重大者，被害人雖非財產上之損害，亦得
    請求賠償相當之金額，民法第195 條定有明文。次按，夫妻
    之一方，因判決離婚而受有損害者，得向有過失之他方，請
    求賠償。前項情形，雖非財產上之損害，受害人亦得請求賠
    償相當之金額。但以受害人無過失者為限，民法第1056條亦
    有明文規定。原告依上開規定，就判決離婚部分，請求被告
    賠償非財產上損害新台幣（下同）60萬元，就被告傷害原告
    部分，請求非財產上損害30萬元，就被告侵害原告名譽部分
    ，請求被告賠償非財產上損害60萬元，及法定遲延利息等語
    。
    並聲明：並聲明：(一)被告應給付原告1,500,000 元，及自起
    訴狀繕本送達翌日起至清償日止，按年息百分之五計算之利
    息。(二)訴訟費用由被告負擔。(三)原告願供擔保請准宣告假執
    行。
二、被告則以：對於原告主張有傷害及辱罵原告之事實不否認。
    但原告請求金額過高，原告請求應以5 萬元為合理等語，資
    為抗辯。
    並聲明：請求駁回原告之訴，訴訟費用由原告負擔，如受不
    利之判決，願供擔保，請准宣告免為假執行。
三、兩造不爭執之事實：
  (一)兩造原為夫妻，原告於95年9 月間，以不堪同居虐待為由，
    請求法院判決離婚，已經本院以95年度婚字第399 號判決離
    婚確定。
  (二)被告因辱罵原告之違反家庭暴力防制法案件，經本院以95年
    度六簡字第441 號刑事判決，判處有期徒刑3 月，如易科罰
    金，以1,000 元折算1 日確定。
  (三)兩造於95年8 月9 日下午7 時30分在被告住處發生爭執，被
    告當時有辱罵及傷害原告之行為。
四、得心證之理由：
    本件之爭點在於原告請求判決離婚之非財產上損害，及傷害
    、妨害名譽部分之非財產上損害，有無理由？
  (一)判決離婚之非財產上損害部分：
  1.按夫妻之一方，因判決離婚而受有損害者，得向有過失之他
    方，請求賠償。前項情形，雖非財產上之損害，受害人亦得
    請求賠償相當之金額，但以受害人無過失者為限，民法第10
    56條第1 項、第2 項定有明文。次按，判決離婚之原因如果
    由夫構成，則夫應就其妻所受損害予以賠償，至其給與額數
    ，則應斟酌其妻之身分、年齡及自營生計之能力與生活程度
    ，並其夫之財力如何而定，最高法院著有19年上字第36號判
    例可資參照。夫妻結合，本互負共同生活之義務，並應相互
    尊重與扶持，夫或妻一方若蓄意違背而無正當理由而拒絕與
    他方同居，或有支付家庭生活費用之資力，無正當理由而不
    支付，乃至動手傷害對方之情事，均足使他方之精神受損，
    並破壞婚姻生活之圓滿安全及幸福，甚而導致離婚一途，對
    他方而言，精神上之痛苦，不可謂不大。
  2.原告主張被告於兩造婚姻關係存續中，先後於93年8 月3 日
    、94年1 月3 日、94年12月23日、95年8 月9 日毆打原告成
    傷之事實，業據原告提出驗傷診斷書為證，而被告於兩造離
    婚事件審理時就上開事實並不爭執，自堪信原告主張為真正
    。而被告於兩造婚姻關係存續期間，多次動手毆打原告，實
    施家庭暴力之行為，顯然嚴重妨礙兩造婚姻生活之美滿幸福
    ，堪認被告對婚姻及家庭有未盡其維持及照護之責任，致原
    告長期受有精神上之相當痛苦，是原告依民法1056條第2 項
    規定，請求被告賠償相當金額之非財產上損害，以資彌補，
    於法洵屬有據。
  3.查，兩造自70年間結婚迄96年2 月間兩造離婚為止，已二十
    餘年，原告為高職畢業，原從事會計、記帳員、扶輪社幹事
    等工作，現在無業，名下除自小客車1 部以外，別無其他財
    產；被告為高職畢業，為自耕農，現在經營檳榔攤，每月收
    入數千元，名下有2 筆土地、1 棟房屋，及自小客車1 部，
    業據兩造分別陳明在卷，並有稅務電子閘門財產所得調件明
    細表1 份附卷可佐，本院斟酌兩造之身分、教育程度、社會
    地位、經濟狀況及原告因被告傷害行為致生婚姻破綻所受精
    神上之痛苦等一切情狀，認原告請求非財產上損害，以20萬
    元為適當。原告逾此部分之請求，為無理由，應予駁回。
  (二)傷害部分之非財產上損害：
  1.原告主張被告於上開時、地，毆打原告身體，致原告因而先
    後分別受有右手瘀青、右膝淤青、右手疼痛、右肩疼痛、頭
    部疼痛（93年8 月3 日診斷證明書），右下腹6 ×4 公分瘀
    腫、左下腹部3 ×3 公分瘀腫（94年1 月4 日驗傷診斷書）
    ，左肩挫傷2 處2.5 ×4 公分及4.5 ×5.5 公分（94年12月
    24日驗傷診斷書），右肩上臂多處瘀傷、左肘瘀傷（95年8
    月10日之驗傷診斷書）等傷害之事實，業據原告指述綦詳，
    並有驗傷診斷書4 紙、本院94年度家護字第10號、94年度家
    護聲字第32號通常保護令附於本院95年度婚字第399 號民事
    離婚卷宗可佐，並經本院依職權調取上開民事案卷核閱無訛
    。是原告主張被告於上開時、地有故意傷害原告等情，堪信
    為真。
  2.按不法侵害他人之身體、健康、名譽、自由、信用、隱私、
    貞操，或不法侵害其他人格法益而情節重大者，被害人雖非
    財產上之損害，亦得請求賠償相當之金額，民法第195 條第
    1 項定有明文。查原告因被告屢次毆打行為受有傷害，其身
    體及精神上均受有痛苦，堪以認定，是其請求被告賠償相當
    金額以慰撫其精神上所受之痛苦，自屬有據。本院審酌被告
    於婚姻關係存續中，未努力維持婚姻之幸福美滿，反多次出
    手毆打原告，及兩造之身分、地位、經濟能力及原告所受精
    神上痛苦等一切情狀，認原告請求非財產上損害，以10 萬
    元為適當。原告逾此部分之請求，為無理由，應予駁回。
  (三)侵害名譽部分之非財產上損害：
  1.原告主張被告於95年8 月9 日晚間7 時30分許，在雲林縣古
    坑鄉○○村○○路15巷1 號住處，以「瘋女人，你是去討客
    兄，要我死」等語辱罵原告之事實，為被告所不爭執，而被
    告因上開辱罵原告之行為，經本院以95年度六簡字第441 號
    刑事簡易判決，判決被告違反法院依家庭暴力防治法第13條
    所為禁止實施家庭暴力行為之裁定，處有期徒刑3 月，如易
    科罰金，以1,000 元折算1 日確定，有該刑事簡易判決1 份
    附卷可稽，並經本院依職權調取上開刑事案卷核閱無訛。是
    原告主張被告於上開時、地確有辱罵原告之妨害原告名譽等
    情，堪信為真。
  2.按不法侵害他人之身體、健康、名譽、自由、信用、隱私、
    貞操，或不法侵害其他人格法益而情節重大者，被害人雖非
    財產上之損害，亦得請求賠償相當之金額，民法第195 條第
    1 項定有明文。被告辱罵原告之事實，已見前述，而被告辱
    罵原告之行為，致使原告名譽受損，原告因此受有精神上之
    痛苦，應堪認定，則被告依上開規定請求被告賠償原告非財
    產上損害，自屬於法有據。本院審酌被告受有相當教育，竟
    口不擇言，以不堪入耳之言語侮辱原告，致原告名譽受損，
    及兩造之身分、地位、經濟能力及原告所受精神上痛苦等一
    切情狀，認原告請求非財產上損害，以5 萬元為適當。原告
    逾此部分之請求，為無理由，應予駁回。
  (四)綜上，被告應賠償原告判決離婚之非財產上損害為20萬元，
    傷害部分之非財產上損害為10萬元，妨害名譽部分之非財產
    上損害為5 萬元，合計原告所受非財產上損害為35萬元。
  (五)從而，原告依侵權行為之法律關係，請求被告給付原告35萬
    元，及自起訴狀繕本送達翌日起即96年7 月4 日起至清償日
    止，按年息百分之五計算之利息，為有理由，應予准許，逾
    此部分請求，為無理由，應予駁回。
  (六)本判決原告勝訴部分，係所命給付之金額或價額未逾50萬元
    之判決，依民事訴訟法第389 條第1 項第5 款規定，應依職
    權宣告假執行，此部分雖經原告陳明願供擔保請准宣告假執
    行，惟其聲請不過促請法院職權發動，本院無庸就其聲請為
    准駁之裁判，附此敘明。又被告陳明願供擔保請准宣告免為
    假執行，經核於法並無不合，爰酌定相當之擔保金額併宣告
    之。至原告敗訴部分，其假執行之聲請因訴之駁回而失所附
    麗，應併予駁回。
五、訴訟費用負擔之依據：民事訴訟法第79條。
中　　華　　民　　國　　96　　年　　7 　　月　　23　　日
                  民事第二庭    法  官  冷明珍
以上正本係照原本作成
如對本判決上訴，須於判決送達後20日內向本院提出上訴狀
中　　華　　民　　國　　96　　年　　7 　　月　　23　　日
                                書記官　林美鳳
